【裁判字號】    99,抗,247
【裁判日期】    991213
【裁判案由】    本票裁定
【裁判全文】
臺灣臺北地方法院民事裁定               99年度抗字第247號
抗  告  人  杜豐年原名杜明新.
相  對  人  周廣俊
上列當事人間聲請本票准許強制執行事件，抗告人對於中華民國
99年10月28日本院所為之99年度司票字第11045號民事裁定提起
抗告，本院裁定如下：
    主  文
抗告駁回。
抗告程序費用新臺幣壹仟元由抗告人負擔。
    理  由
一、相對人於原審聲請意旨略以：相對人執有抗告人為發票人，
    發票日分別為民國88年9月10日、同月15日，到期日為88年9
    月13日、同月25日，金額為新臺幣（下同）10萬元、40萬元
    之本票 2紙，並免除作成拒絕證書，詎屆期提示未獲全部付
    款，為此爰依票據法第 123條聲請裁定後准予強制執行。原
    審乃就系爭本票及分別自88年 9月13日、同月25日起至清償
    日止，按年息百分之六計算之利息，裁定准予強制執行。
二、抗告意旨略以：抗告人於88年間在臺灣做生意，支票往來很
    正常，當時並無退票紀綠，亦無使用本票之紀錄，且抗告人
    並不認識相對人，至今亦未曾見過相對人所持有之系爭二紙
    本票，況系爭本票到期日分別為88年 9月13日、同月25日，
    相對人卻於十數年後才提出聲請本票裁定，與常情有違，顯
    見相對人所提 2紙本票有偽造之嫌，抗告人擬再提偽造有價
    證券及確認債權不存在之訴，請准予撤銷本件裁定云云。
三、按執票人向本票發票人行使追索權時，得聲請法院裁定後強
    制執行，票據法第 123條定有明文。次按本票執票人，依票
    據法第 123條規定，聲請法院裁定許可對發票人強制執行，
    係屬非訟事件，此項聲請之裁定，及抗告法院之裁定，僅依
    非訟事件程序，就本票形式上之要件是否具備予以審查為已
    足，並無確定實體上法律關係存否之效力，如發票人就票據
    債務之存否有爭執時，應由發票人提起確認之訴，以資解決
    ，此為最高法院57年臺抗字第76號、56年臺抗字第 714號判
    例意旨所揭示之原則。
四、經查，本件相對人主張之事實，業於原審提出與所述相符之
    本票為證。原審就系爭本票為形式上之審查，認其已具備本
    票各應記載事項，合於票據法第 120條規定，屬有效之本票
    ，乃裁定准許強制執行，並無不合。本件抗告人固主張前開
    本票係偽造云云，然爭票據自形式上觀之，既堪認係抗告人
    名義所簽發，則相對人所取得之本票實際上是否係偽造，即
    屬當事人間之票據債務關係是否有效存在等認定問題，為實
    體法上之爭執，依上開說明，非訟程序不得加以審究，惟此
    仍不妨抗告人得另行提起訴訟，以資解決之權利；再者，抗
    告人主張系爭支票到期日已逾十數年，而提出票據之時效抗
    辯，惟消滅時效完成後之效力，係採抗辯權發生主義，債權
    於時效完成後，僅債務人於債權人請求時得拒絕給付而已，
    其債權本身仍然存在，此種拒絕給付之抗辯權，屬於實體法
    律關係之抗辯，尚非法院於非訟程序中所得審酌，依前開說
    明，亦應由抗告人提起確認之訴，以資解決。綜上所述，本
    件抗告人前揭抗辯均無足取，從而，抗告意旨指摘原裁定不
    當，求予廢棄，為無理由，應予駁回。
五、據上論結，本件抗告為無理由，依非訟事件法第46條、第21
    條第2項、第24條第1項，民事訴訟法第495條之1第1項、第
    449 條第1項、第78條，裁定如主文。
中    華    民    國    99    年    12    月   13    日
                   民事第三庭審判長   法  官  郭美杏
                                      法  官  林惠霞
                                      法  官  曾益盛
以上正本係照原本作成。
本裁定不得抗告。
中    華    民    國    99    年    12    月   13    日
                                      書記官  蔡月女

司法院資訊處製作；財團法人民間司法改革基金會備份。
